臺灣桃園地方法院民事判決　　　　　　　 93年度訴字第221號
原　　　告　乙○○
　　　　　　卯○○○
　　　　　　丑○○
　　　　　　丁○○
上 列 4 人
訴訟代理人　呂理胡律師
被　　　告　庚○○　　住桃園縣桃園市○○○路○段393號
　　　　　　癸○○　　住桃園縣桃園市○○路834號
　　　　　　辛○○　　住桃園縣桃園市○○路830號
　　　　　　子○○　　住桃園縣桃園市○○○路○段391號
　　　　　　己○○（壬○○之承受訴訟人）
　　　　　　戊○○（壬○○之承受訴訟人）
兼上列1 人
法定代理人　丙○○（壬○○之承受訴訟人）
上 列 7 人
訴訟代理人　陳忠輝律師
上列當事人間塗銷所有權移轉登記事件，經本院於民國96年4 月
12日言詞辯論終結，判決如下：
    主  文
確認被告庚○○、癸○○、辛○○、子○○及被告己○○、戊○○、丙○○之共同被繼承人壬○○與許惷連間就附表編號一及四
至六所示土地所有權應有部分，於民國八十年三月十五日以桃園
縣桃園地政事務所民國八十年十二月十七日桃字第六五一七四號
收件登記所為買賣契約關係不存在。
被告庚○○、癸○○、辛○○、子○○應將各別取得如附表編號
二至六所示土地所有權應有部分移轉登記塗銷，回復登記為許惷
連名義所有。
被告丙○○與壬○○就附表編號三所示土地所有權應有部分以夫
妻贈與為原因，於民國九十二年十二月八日所為所有權移轉登記
應予塗銷。
被告己○○、戊○○、丙○○就附表編號二至六所示土地，應就
其共同被繼承人壬○○之應有部分辦理繼承登記後，塗銷其所有
權移轉登記，回復登記為壬○○名義所有，再予以塗銷而回復登
記為許惷連名義所有。
原告其餘之訴駁回。
訴訟費用由被告庚○○、癸○○、辛○○、子○○各負擔五分之
一，餘由被告己○○、戊○○、丙○○連帶負擔。
    事  實
甲、原告方面：
壹、聲明：
    如主文第1 項至第4 項所示，並請求撤銷被告丙○○與壬○○於民國92年12月1 日就附表編號3 所示土地所有權應有部
    分所為贈與行為。
貳、陳述：
一、緣原告與被告庚○○、癸○○、辛○○、子○○（下稱庚○○等）及被告丙○○、己○○、戊○○之共同被繼承人壬○○之父許春發均為許惷連之子女，且壬○○及被告庚○○等
    未與許惷連訂定買賣契約，竟在許春發主導下，於80年3 月
    15日私自偽造許惷連生前所有坐落桃園縣桃園市○○段2154
    （該地號土地於83年5 月23日分割增加同段2154之2 地號土
    地，並由2154之2 地號土地於同日分割增加同段2154之3 地
    號土地）、2158、2216、2145地號土地（下合稱系爭土地）
    之土地建築改良物買賣所有權移轉契約書即公契（下稱系爭
    移轉契約書）後，以土地登記申請書（下稱系爭土地登記申
    請書）檢附上開契約書送至桃園縣桃園地政事務所（下稱桃
    園地政事務所）辦理土地所有權移轉登記手續，經該所於80
    年12月17日以桃字第65174 號收件，准予辦理土地所有權移
    轉登記手續，而擅將上開土地所有權移轉登記予其等所有，
    由其等各別取得如附表所示之土地所有權，損害原告得繼承
    許惷連遺產之權利。嗣許惷連於83年2 月22日死亡後，經財
    政部台灣省北區國稅局（下稱北區國稅局）桃園縣分局稽查
    ，發現許惷連過世前3 年內，其所有不動產大部分已被其男
    系子孫擅自以三角移轉或偽造買賣契約之方式移轉登記為其
    等所有，卻未報繳贈與稅，經科處遺產稅及罰鍰共新台幣（
    下同）9,000 餘萬元，並因其等已將各自取得之前揭土地所
    有權再移轉登記予其等之子或第三人所有，已無足夠財產繳
    納遺產稅及罰鍰，乃未繳納，而原告均為許惷連之女，雖於
    許惷連死亡後均未繼承土地或現金，惟本身各別所有之不動
    產及銀行存款仍因而遭該局聲請查封，而加重原告所受損害
    。
二、經查，許惷連生前於73年間腦中風後即意識不清，已無語言
    能力，卷附敏盛綜合醫院（下稱敏盛醫院）95年6 月28日敏
    醫字第0950001967號函檢附鄔定宇醫師之簽註意見亦指出許
    惷連多年前曾罹患腦中風，另長生診所林澤榮醫師亦於本件
    94年10月27日準備程序期日到庭結證稱許惷連因中風而至伊
    經營之長生診所就診，許惷連當時係右半身中風，半身不遂
    等語，並提出許惷連於73年4 月28日至該診所就診之病歷紀
    錄1 件為證，而許惷連之女婿黎清濤、外孫甲○○、寅○○
    亦於同日到庭結證略稱許惷連生前曾中風，因而行動不便、
    講話聽不清楚等語。且依卷附敏盛醫院之許惷連病歷紀錄所
    載，許惷連生前於83年2 月5 日至該院急診，其病歷紀錄為
    「許惷連多年前罹患中風」、「講話意識0 」、「活動力軟
    弱」，其同日護理紀錄有關個人病史部分則記載「有CVA （
    即中風）N 年」，足認許惷連生前確因腦中風影響其行動及
    意識思考能力，依當時醫藥尚不發達判斷，該疾病僅能以半
    身不遂拖延，無完全復原可能，是許惷連自73年間中風後顯
    無法自行處理重要事務，更無法為出賣系爭土地之意思表示
    。被告雖提出許惷連生前照片，辯稱許惷連未曾中風，惟該
    等照片皆係許惷連於靜止狀態所攝，無法證明許惷連之言語
    、思考能力無障礙，所辯自無可採。
三、另查，依卷附系爭土地辦理前揭所有權移轉登記所附許惷連
    之印鑑證明係在80年3 月13日申請，系爭移轉契約書係在同
    年3 月15日訂定，並向桃園縣政府稅捐稽徵處報稅，於同年
    3 月18日由許春發向桃園地政事務所送件申辦土地所有權移
    轉登記，及被告庚○○等主張其等與壬○○生前係在80年5
    月2 日至台灣中小企業銀行八德分行（下稱台企八德分行）
    繳交土地增值稅11,897,608元，惟桃園地政事務所迄至同年
    12月19日始核准其等辦理土地所有權移轉登記等情，足認許
    惷連之印鑑自80年3 月13日起至同年12月19日止，應係在許
    春發保管中，其等始能據以繼續辦理前揭土地所有權移轉登
    記手續。另卷附以印鑑「遺失」為由，向桃園縣桃園市戶政
    事務所（下稱桃園市戶政事務所）申辦許惷連印鑑變更登記
    之手續係他人以許惷連名義所為之不實申請，非由許惷連親
    自辦理，許惷連生前並無前揭印鑑遺失之情。至於卷附桃園
    市戶政事務所93年4 月14日桃市戶字第0930003818號函檢附
    許惷連於80年5 月10日向該所申辦之印鑑變更登記申請書，
    既未由許惷連本人親自簽名，且在其申請人欄所蓋指印旁亦
    未由2 人簽名證明該指印係許惷連所蓋指印，自無從認為係
    許惷連親自蓋印之指紋，難認該印鑑變更登記手續係由許惷
    連親自辦理。
四、再查，系爭土地登記申請書及移轉契約書上均無許惷連之簽
    名或指印，且被告就系爭土地係在何時、何處與許惷連訂定
    買賣契約，其價金數額若干等情，均未提出書面私契等相關
    證明，足認並無前揭買賣土地之事。被告雖以系爭土地登記
    申請書所載為據，辯稱許惷連生前曾與壬○○等人訂定前揭
    買賣契約，惟被告既未證明該申請書上所蓋印章係許惷連親
    自用印，且系爭土地登記申請書所載立約日與桃園縣稅捐稽
    徵處核定土地增值稅之日期均為80年3 月15日，自係承辦代
    書製作文書送件之日期，而非被告所辯上開買賣契約之訂約
    日期，不足為有利被告認定之依據，無從認定許惷連曾同意
    將系爭土地所有權應有部分移轉登記予壬○○及被告庚○○
    等人所有，則前揭土地所有權移轉登記之法律行為自屬無效
    。
五、被告辯稱系爭移轉契約書上所載23,230,195.8元為系爭土地
    之買賣價金，且壬○○及被告庚○○等已給付總計2,273 萬
    元之價金予許惷連收受。惟其等所指之給付金額顯與系爭移
    轉契約書所載前揭金額不符，尚不足500,195.8 元（原告誤
    載為500,329 元），且依經驗法則判斷，土地買賣契約之公
    契所載「買賣價款總金額」僅係依土地公告現值填寫，用以
    核算申報土地增值稅之用，並非實際約定之買賣價款，而被
    告就其等所指前揭買賣契約之實際總價款及價款計算依據或
    基礎，均無法舉證證明，顯見許惷連生前與壬○○及被告庚○○等人間顯無被告所指前揭買賣行為。
六、另查許惷連生前係住於桃園縣桃園市○○路一帶，並僅以設
    於桃園市信用合作社永安分社之帳戶為其存款往來帳戶，且
    其自中風後即行動不便，加以年歲已大，自該時起即不曾自
    理金錢事務，更不會前往10餘公里外之台企八德分行設立第
    00000000000 號帳戶（下稱系爭帳戶）並自行存提款項。而
    依卷附台企八德分行95年1 月23日94八德警字第56號函檢附
    之資料，可知系爭帳戶分別於80年7 月23日、同年8 月19日
    提領現金361 萬元及611 萬元，並即轉存入被告庚○○負責
    經營之吉穗紙業股份有限公司（下稱吉穗公司）設於該分行
    第00000000000 號支票存款帳戶內，其中80年8 月19日之存
    款條並與系爭帳戶、吉穗公司支票存款帳戶之開戶印鑑卡筆
    跡相同，自係由被告庚○○所書寫，加以系爭帳戶之開戶印
    鑑卡並無許惷連之簽名或指印，所使用之印章亦非許惷連之
    印鑑章，應係由被告庚○○自行刻用許惷連之印章開戶。許
    惷連既從未自系爭帳戶提領款項，前揭鉅款於許惷連死亡後
    ，亦未見列入其遺產內計算，再參證人即許惷連之子許勝宗
    於本件93年6 月18日準備程序期日到庭證稱伊不知許惷連生
    前曾於80年5 月間在台企八德分行存入2,323 萬元等語，足
    證壬○○及被告庚○○等均未曾給付前揭價款，系爭帳戶係
    其等借用許惷連名義開設作為系爭土地假買賣之資金流向證
    明使用。
七、綜上，許惷連因於73年間中風，已無法處理自己事務，詎其
    子許春發未經許惷連同意，擅取許惷連之印鑑章蓋印於系爭
    土地登記申請書及移轉契約書，且壬○○及被告庚○○等未
    與許惷連就系爭土地訂定買賣契約，依民法第345 條規定，
    許惷連與壬○○及被告庚○○等間自未就系爭土地成立買賣
    契約。壬○○及被告庚○○等人均明知其等與許惷連間並無
    買賣系爭土地之法律關係存在，系爭土地之前揭所有權移轉
    登記均屬無效，則系爭土地所有權應有部分自仍屬於許惷連
    所有，並由原告及許惷連之子許春發、許春壽、許春生、許
    勝宗等人於許惷連死亡後，共同繼承取得其所有權，壬○○
    及被告庚○○等則應依民法第113 條規定，負回復原狀之責
    任。另因壬○○生前於92年12月1 日將如附表編號3 所示土
    地所有權應有部分5 分之1 以夫妻贈與為原因，將該部分土
    地贈與其妻即被告丙○○，並於同年12月8 日移轉登記予丙○○所有而侵害原告繼承取得許惷連遺產之權利，嗣壬○○
    於93年6 月20日死亡，由被告丙○○、己○○、戊○○共同
    繼承其財產上之一切權利義務，則被告丙○○、己○○、戊○○自應共同繼承壬○○之前揭回復原狀義務。原告自得請
    求確認許惷連生前與壬○○及被告庚○○等人就如附表編號
    1 及4 至6 所示土地所有權應有部分所為買賣契約關係不存
    在，請求被告庚○○等將其各別取得如附表編號2 至6 所示
    土地所有權應有部分之移轉登記予以塗銷，回復登記為許惷
    連名義所有，並主張壬○○生前與丙○○所為前揭夫妻贈與
    行為應予撤銷，被告丙○○就該項土地所有權所為移轉登記
    應予塗銷，且被告己○○、戊○○、丙○○應就如附表編號
    2 至6 所示土地，就其共同被繼承人壬○○之應有持分辦理
    繼承登記後，塗銷其所有權移轉登記，將該部分土地所有權
    回復登記為壬○○名義所有，再予以塗銷而回復登記為許惷
    連名義所有。爰提起本件訴訟，請求確認前揭買賣契約之法
    律關係不存在，並依民法第767 條、第113 條、第184 條第
    2 項、第213 條第1 項、第244 條第1 項規定之法律關係，
    請求判決如前揭聲明。
參、證據：提出許惷連繼承系統表及遺產明細表、系爭土地登記
    申請書及移轉契約書、系爭土地登記謄本、北區國稅局桃園
    縣分局函、違章案件罰鍰繳款書、遺產稅繳款書、長生診所
    病歷、台企八德分行80年5 月2 日存款取款憑條、奠儀簿節
    本、死亡診斷書各1 件、長生診所開業執照、遺產稅核定通
    知書各2 件、戶籍謄本14件為證，並聲請訊問證人許春壽、
    許勝宗、午○○、甲○○、寅○○、林澤榮，向桃園地政事
    務所函調該所80年12月17日桃字第65174 號土地登記案件卷
    宗，向桃園市戶政事務所函調許惷連於80年間向該所請領印
    鑑證明及戶籍謄本之相關申請文件，並查覆印鑑證明、印鑑
    變更登記之申請手續及應檢附之證明文件，向台企八德分行
    函調許惷連生前至該分行開戶及辦理存提款所書寫之存款單
    、提款單等往來資料。
乙、被告方面：
壹、聲明：
    原告之訴駁回。
貳、陳述：
一、原告主張其等均為許惷連之女，被告庚○○等及被告己○○
    、戊○○、丙○○之共同被繼承人壬○○均為許惷連長子許
    春發之子，固屬真實。惟原告指稱許惷連生前於73年間中風
    後，即意識不清，無法處理自己金錢等相關事務，未與壬○○及被告庚○○等人就系爭土地訂定買賣契約，系爭土地以
    買賣為原因所為土地所有權移轉登記係無效法律行為，其買
    賣法律關係不存在，及壬○○生前將如附表編號3 所示土地
    所有權應有部分5 分之1 贈與其妻即被告丙○○之贈與行為
    侵害其等得繼承許惷連遺產之權益，則與事實不符。蓋：
（一）許惷連生前務農，身體一向健朗，故能享高壽，此參卷附
      被告所提許惷連與許詹蜜夫妻生前於75年12月7 日至桃園
      縣桃園市○○路828 號長子許春發住宅處地下室參加其等
      壽宴之當日照片所示，許惷連得自行站立，兩眼注視許詹
      蜜切蛋糕，並接受家族祝福即明。且當時原告丑○○之夫
      午○○係站立於許惷連左側拍手祝福，倘依原告所指許惷
      連生前於73年間中風後，即意識不清、行動不便，無法處
      理自己金錢等相關事務，眾子孫豈有為其設宴慶賀之理；
      參以卷附許惷連於79年10月間在其住家前拍攝之2 張照片
      ，亦足佐證其當時身體健康狀況良好。且依證人巳○○於
      本件94年10月27日準備程序期日到庭結證略稱：許惷連生
      前與伊係幾十年鄰居，且無論許惷連當時係住在三子許春
      壽或長子許春發住處，均能自行行走，與伊碰面時，會稱
      呼伊名字並聊天等語，另證人辰○○○於同日到庭亦為相
      同證述，並證稱伊曾看過許惷連向菜販購買零食，另證人
      陳其賢亦於同日到庭結證略稱許惷連生前行動自如，並未
      乘坐輪椅等語，足認原告所舉證人許勝宗、午○○、甲○○、寅○○於本件93年6 月18日、94年10月27日準備程序
      期日分別到庭結證略稱許惷連生前於73年間中風後，即意
      識不清、行動不便、完全不會走路、都是坐著等語，與事
      實不符。
（二）另依卷附桃園市戶政事務所函所載，足認許惷連生前曾於
      80年5 月10日至該所辦理依規定須本人親自辦理之印鑑變
      更手續，並於81年間將坐落桃園縣桃園市○○段954 地號
      土地所有權移轉登記予其子許勝宗所有，亦足佐證原告前
      揭所指與事實不符。
（三）且微論被告未曾見聞許惷連生前於73年間曾中風，縱認許
      惷連當時曾中風，惟依卷附許惷連生前於83年2 月5 日上
      午10點44分至敏盛醫院急診時，其病歷紀錄記載血壓、脈
      搏、呼吸、體溫等均正常，意識為Ｅ4 、Ｍ6 、Ｖ6 即其
      眼睛能自動睜開、運動反應能聽從指揮、言詞反應能正確
      回答，其意識狀況係處於各該等級之最佳狀態，參以許惷
      連臨終前之該院病歷紀錄及卷附該院95年6 月28日敏醫字
      第0950001967號函檢附鄔定宇醫師之簽註意見表所載，許
      惷連死亡之直接疾病係肺炎併發呼吸衰竭，並非中風，且
      其死亡之先行原因雖為褥瘡，惟無從證明係因其生前中風
      致長時臥病所致，足認上開中風並未影響許惷連之意識、
      運動及言詞反應能力。
二、次查，證人許春壽於本件93年5 月7 日準備程序期日到庭結
    證略稱其於79年間曾自母親許詹密處取得許惷連所有部分土
    地之所有權狀及許惷連之印鑑證明，據以辦理該部分土地之
    所有權三角移轉手續等語。另原告丑○○於本件93年4 月7
    日準備程序期日當庭自承許惷連所有祖厝於80年3 月21日出
    賣後，其子女（包括出養者）共10餘人均分得價金100 萬元
    。是倘如原告指稱許惷連生前所有土地之所有權狀及印鑑章
    係由許春發保管，許春發自亦應分得上開部分價金。則自許
    春發並未獲得任何價金分配，參照許春壽之前揭證詞，自足
    佐證許春發並未保管許惷連生前所有前揭土地所有權狀及印
    鑑章，亦無從擅取許惷連印鑑章而申領前揭印鑑證明，原告
    所指自與事實不符，證人許勝宗於本件93年6 月18日準備程
    序期日到庭證稱上開土地所有權狀及印鑑章係由許春發保管
    等語，亦無可採。
三、另查，證人許春壽於前揭期日到庭結證另稱系爭土地於80年
    3 月間之市價為1 坪約30至40萬元，惟因許惷連與壬○○及
    被告庚○○等為祖孫關係，其將系爭土地售予孫子，隱有部
    分贈與，係屬常情等語。參以卷附桃園縣稅捐稽徵處80年12
    月6 日80桃稅財字第113437號函主旨載稱：「許惷連主張以
    買賣行為將系爭土地移轉予壬○○及被告庚○○、癸○○、
    辛○○、子○○，申請免以贈與論乙案，經查其等所提供支
    付價款2,273 萬元之資金來源，尚足採信，准不以贈與論」
    等語，及系爭帳戶於80年3 月14日起至83年6 月21日止之存
    提款明細，其存款即為系爭土地之買賣價款，足證許惷連生
    前與壬○○及被告庚○○等人就系爭土地確曾訂定買賣契約
    ，約定總價款為23,230,195元，於80年3 月15日親自簽訂系
    爭移轉契約書，被告庚○○等人並已給付前揭價金予許惷連
    收受。至於上開差額500,195 元（被告誤載為500,329 元）
    部分，雖因被告庚○○等人無法提出資金來源證明，致被課
    徵贈與稅，惟由庚○○等人已如數繳納該贈與稅，亦足證明
    被告主張與事實相符。原告以許春壽上開證詞為據，認為系
    爭土地之市價與前揭買賣契約之約定價款差距過大，指稱許
    惷連未與壬○○及被告庚○○等人就系爭土地訂定買賣契約
    ，自非事實。另依台企八德分行關於開戶手續之規定，存戶
    本人於開戶時固應到場，惟因許惷連不識字，乃口頭授權許
    春發或第三人至該分行辦理前揭開戶及存提款手續，且許惷
    連於該分行之提領款項除繳納土地增值稅款11,897,068元外
    ，其剩餘款項則同意交由許春發運用，並非原告所指係流入
    壬○○或被告庚○○等人設於金融機構之帳戶內。
四、再參卷附北區國稅局桃園縣分局94年4 月26日北區國稅桃縣
    一字第0940001467號函檢送之查獲違章案件簽報單等資料所
    載，許惷連生前曾於80年間以三角移轉之方式，將其所有坐
    落桃園縣桃園市○○段土地所有權移轉登記予其子許春生及
    其孫許瑞隆、許瑞進，並將所得部分價款分配予其配偶、子
    女而逃漏贈與稅，嗣被該局查獲後，其等已依法繳納土地增
    值稅及部分贈與稅等情，此為原告所不爭執。而依前揭查獲
    違章案件簽報單所載，原告丑○○之夫午○○曾於85年1 月
    間就該件所有權三角移轉登記，至該局說明其於79年8 月間
    曾繳納許惷連與借名登記人即午○○之侄黎忠銘辦理上開三
    角移轉登記手續之土地增值稅款405 萬餘元，並稱黎忠銘同
    意出借其身分證及印章予許春生辦理該件手續等語，亦足佐
    證許惷連在80年間辦理上開三角移轉手續時，並無原告所指
    因中風而意識不清，無法處理自己金錢事務之情形，否則原
    告丑○○豈容其夫午○○與黎忠銘、許春生、許瑞隆、許瑞
    進等人未經許惷連同意，共謀就該筆土地為前揭三角移轉登
    記而侵害其將來得繼承許惷連遺產之權益。
五、原告雖舉證人林澤榮醫師為證，主張許惷連生前曾中風，因
    而意識不清。惟原告及林澤榮於庭訊時均未主動表明林澤榮
    係原告卯○○○之親家翁，顯有意隱瞞，且據原告表示許惷
    連當時係由其六子許春生帶往林澤榮開設位於台北縣三重市
    之長生診所就診，惟許春生竟誤載其父親許惷連之住址，顯
    違常情。另依林澤榮於本件94年10月27日準備程序期日到庭
    雖證稱許惷連生前至伊診所就診時係半昏迷狀況，不能講話
    ，惟依卷附長生診所之許惷連病歷紀錄第1 行所載，當時許
    惷連係：「R4 Hemiplegia 1 WK」即「右半身不遂1 周」，
    倘林澤榮上開所述屬實，則許惷連中風後1 周內竟未至桃園
    縣境內之各大醫院治療，而於中風後1 周始至林澤榮開設之
    上開小診所看診，亦與常理有違。且依前揭病歷紀錄第4 行
    所載：「Tongue deviation Lt 」即「舌頭左偏斜」之病情
    判斷，通常不致「不能語言」，然其病歷紀錄竟另以中文記
    載「不能語言」等文字，顯與上開英文部分之病歷所載內容
    不符。林澤榮雖證稱上開中文文字係許惷連家屬嗣後要求其
    出具診斷證明書時，其為開立診斷證明書之需而填載，惟上
    開病歷紀錄既未填載許惷連之出生日期及身分證字號，林澤
    榮何以能確認病人身分而開立上開診斷證明書？足認林澤榮
    上開證述及前揭長生診所之許惷連病歷紀錄均係臨訟所為，
    不足憑信。
六、綜上，許惷連生前於80年間意識清楚，並同意將系爭土地出
    賣予壬○○及被告庚○○等人，壬○○等人並已支付買賣價
    金予許惷連收受，其等就系爭土地簽訂之買賣契約為有效，
    原告指稱許惷連生前未與壬○○及被告庚○○等人訂定買賣
    契約，前揭買賣契約係假買賣，其買賣契約之法律關不存在
    等語，自無可取。從而，原告提起本件訴訟，以前揭主張為
    據，依民法第767 條、第113 條、第184 條第2 項、第213
    條第1 項及第244 條第1 項之規定，請求確認許惷連生前與
    壬○○及被告庚○○等人所為前揭買賣契約之法律關係不存
    在，並撤銷壬○○與被告丙○○就如附表編號3 所示土地所
    為夫妻贈與行為，請求被告丙○○將該部分贈與移轉所有權
    登記塗銷，並請求被告己○○、戊○○、丙○○辦理前揭繼
    承及塗銷所有權移轉登記，將系爭土地回復登記為許惷連名
    義，並無理由，應駁回其起訴。
參、證據：提出桃園市戶政事務所80年3 月13日桃市戶印證字第
    497 號印鑑證明、桃園縣稅捐稽徵處80年12月6 日桃稅財字
    第113437號函、桃園縣桃園市○○段960 地號土地登記簿謄
    本、戶政實務工作手冊節本各1 件、相片5 張為證，並聲請
    訊問證人巳○○、辰○○○、陳其賢。
丙、本院依職權向北區國稅局桃園縣分局函查該局單號第113815
    號、違章案號第00000000號對許勝宗等9 人課處罰鍰之原因
    事實及遺產稅課稅規定，該局認定系爭土地係以不正當方法
    逃漏贈與稅之依據？向桃園縣稅捐稽徵處函查系爭土地買賣
    價款2,273 萬元之資金來源？向台企八德分行函查系爭帳戶
    之開戶手續及該帳戶於80年5 月2 日、同年7 月23日、8 月
    19日分別提領3 筆大額提款之提款方式及其提款人資料？並
    提供吉穗公司於該分行所設支票存款帳戶開戶資料及自80年
    4 月1 日起至同年8 月31日止之交易明細資料，向行政院衛
    生署桃園醫院、敏盛醫院函查許惷連生前至各該醫院就醫之
    全部病歷資料及許惷連是否曾中風，其中風時間、影響程度
    、治療經過及癒後情形？另向敏盛醫院函查許惷連生前於該
    院急診病歷所載「CVA attack years ago」及護理紀錄「Fa
    mily代訴Have CVA之History 」之意義？該院95年4 月10日
    敏醫字第0950000835號覆本院函附鄔定宇醫師簽註意見之依
    據？向台北縣政府衛生局函查長生診所之開業資料，向台北
    縣醫師公會函詢林澤榮醫師加入該公會及其開業資料。
    理  由
壹、程序部分：
一、按繼承人有數人時，在分割遺產前，各繼承人對遺產全部為
    公同共有，公同共有物之處分及其他權利之行使，除法律或
    契約另有規定外，固應得公同共有人全體之同意，惟倘公同
    共有人所在不明，事實上無從取得其同意，公同共有物被一
    部分公同共有人為移轉失權之處分，事實上無從取得其同意
    ，如已得處分行為人（包括處分時或處分後同意處分之人）
    、所在不明者以外之公同共有人全體同意時，自得單獨或共
    同起訴，要不能謂其當事人適格有所欠缺（最高法院93年度
    台再字第3 號、93年度台上字第2609號判決意旨參照）。經
    查，本件系爭土地原屬原告之父即被告庚○○、癸○○、辛○○、子○○及被告己○○、戊○○、丙○○之共同被繼承
    人壬○○之祖父許惷連所有，於許惷連死亡後，應由原告與
    許惷連之子許春發、許春壽、許春生、許勝宗共同繼承，且
    其等迄今未分割遺產，為兩造所不爭執。而許春壽、許勝宗
    已於96年4 月4 日具狀表示其等均同意原告提起本件起訴，
    此有其等所提民事聲請狀1 件在卷（參本院卷5 第13頁）可
    稽；許春生則於本件96年4 月12日言詞辯論期日到庭陳稱伊
    不願介入本件訴訟，事實上亦無法同意原告提起本件起訴，
    此有上開言詞辯論筆錄1 件在卷（參本院卷5 第18頁）可佐
    。另依卷附許春發所提95年10月25日陳述意見狀（參本院卷
    4 第201 頁）所載略以其被原告指稱無權代理許惷連為前揭
    出賣系爭土地之行為，並與被告具有父子、翁媳、祖孫等關
    係，是其權利義務實與原告衝突，應認原告提起本件訴訟，
    事實上無法取得其同意。揆諸前揭說明，除前揭事實上無法
    取得其同意之公同共有人許春生、許春發外，原告提起本件
    訴訟既已獲得其餘全體公同共有人許春壽、許勝宗之同意，
    自無由上開全體繼承人共同起訴而為本件原告之必要，應認
    原告提起本件訴訟，其當事人適格並無欠缺。被告辯稱本件
    訴訟應由上開全體繼承人共同起訴，認原告提起本件訴訟之
    當事人適格有所欠缺，自無可採。
二、按確認之訴，非原告有即受確認判決之法律上利益者，不得
    提起。所謂即受確認判決之法律上利益，係指法律關係之存
    否不明確，原告主觀上認其在法律上之地位有不安之狀態存
    在，且此種不安之狀態，能以確認判決將之除去者而言（最
    高法院52年台上字第1240號判例意旨參照）。本件原告主張
    其共同被繼承人許惷連生前並未與壬○○及被告庚○○等人
    就系爭土地訂定買賣契約，該買賣契約之法律關係不存在，
    系爭土地所有權應有部分並未移轉予壬○○及被告庚○○等
    人所有，而應由其等與其他繼承人共同繼承，為被告所否認
    ，已如前述，是兩造間就前揭買賣契約之法律關係是否存在
    即屬不明確，將造成原告是否得就系爭土地主張所有權之法
    律上地位不安定，且該不安定之法律上地位，得以本件確認
    判決除去。準此，原告就前揭確認之訴部分，自有提起本件
    確認訴訟之法律上利益，且縱其請求確認者為許惷連與壬○○及被告庚○○等間人之法律關係，亦得提起（最高法院87
    年度台上字第1719號判決意旨參照）。
三、按「當事人死亡者，訴訟程序在有繼承人、遺產管理人或其
    他依法令應續行訴訟之人承受其訴訟以前當然停止。」「第
    168 條至第172 條及前條所定之承受訴訟人，於得為承受時
    ，應即為承受之聲明。」民事訴訟法第168 條、175 條第1
    項定有明文。本件被告丙○○、己○○、戊○○之共同被繼
    承人壬○○於原告起訴後，於93年6 月20日死亡，經其等於
    93年9 月16日共同具狀聲明承受本件訴訟，此有其等所提壬○○之除戶謄本、繼承系統表及其等之戶籍謄本各1 件在卷
    （參本院卷2 第49至51頁）。是其等共同具狀聲明承受本件
    訴訟，核與上開規定並無不合，自應准許。
四、按訴狀送達後，原告不得將原訴變更或追加他訴，但請求之
    基礎事實同一者，或擴張或減縮應受判決事項之聲明者，不
    在此限，民事訴訟法第255 條第1 項第2 款、第3 款定有明
    文。本件原告起訴原聲明：（一）確認許惷連與壬○○及被
    告庚○○等人間就系爭2145、2158、2216地號土地所有權應
    有部分於80年3 月15日所為買賣契約之法律關係（桃園地政
    事務所80年12月17日登記收件號65174 號）不存在；（二）
    壬○○與被告庚○○等應將系爭2145、2158、2216地號土地
    所有權應有部分移轉登記塗銷，回復登記為許惷連名義所有
    。嗣於本件審理中，本於同一基礎事實，變更其聲明為如前
    揭聲明所示，揆諸前開規定，自應准許。
貳、實體部分：
一、原告主張其等共同被繼承人許惷連生前未與壬○○及被告庚○○等人就系爭土地訂定買賣契約，亦未同意將系爭土地所
    有權移轉登記予其等所有，系爭土地所為前揭所有權移轉登
    記行為係無效法律行為，且壬○○生前與被告丙○○所為前
    揭夫妻贈與行為侵害其等繼承權益。爰提起本件訴訟，依民
    法第767 條、第113 條、第184 條第2 項、第213 條第1 項
    、第244 條第1 項規定之法律關係，請求判決如其前揭聲明
    所示等語。
二、被告則以許惷連生前曾與壬○○及被告庚○○等人訂定前揭
    買賣契約，並依約將系爭土地所有權應有部分移轉登記予其
    等所有等語，資為抗辯，而請求判決如其前揭聲明所示。
三、原告主張其等均為許惷連之女，被告庚○○、癸○○、辛○○、子○○及被告己○○、戊○○、丙○○之共同被繼承人
    壬○○則為許惷連長子許春發之子，壬○○及被告庚○○等
    曾以系爭移轉契約書為據，向桃園地政事務所申辦土地所有
    權移轉登記手續，經該所於80年12月17日以桃字第65174 號
    收件，於同年12月19日辦畢土地所有權移轉登記手續，將系
    爭土地分別登記為其等所有，由其等各別取得如附表編號1
    及4至6所示之應有部分；嗣許惷連於83年2 月22日死亡後，
    北區國稅局桃園縣分局以許惷連生前所有包括系爭土地在內
    之大部分不動產在其死亡前3 年內被其男系子孫以三角移轉
    方式移轉所有權而未報繳贈與稅，經科處遺產稅及罰鍰共9,
    000 餘萬元確定，及卷附以許惷連名義在台企八德分行所設
    第00000000000 號之系爭帳戶係由許春發或第三人前往該分
    行開戶並辦理存提款手續，該帳戶於80年8 月19日曾提領1
    筆現金611 萬元，並即轉存入被告庚○○負責經營之吉穗公
    司設於該分行之第00000000000 號支票存款帳戶內等情，業
    據其提出許惷連之繼承系統表、遺產明細表、系爭土地登記
    申請書及移轉契約書、土地登記謄本、北區國稅局桃園縣分
    局函、違章案件罰鍰繳款書、遺產稅繳款書、台企八德分行
    存款取款憑條、死亡診斷書各1 件、遺產稅核定通知書2 件
    、戶籍謄本14件為證，核與卷附桃園地政事務所受理前揭土
    地所有權移轉登記案件卷宗資料（參本院卷1 第134 至164
    頁）相符，並為被告所不爭執，堪信屬實。
四、惟原告主張許惷連生前曾於73年間中風，意識不清，無法處
    理自己事務，並未與壬○○及被告庚○○等人就系爭土地訂
    定買賣契約，亦未同意將系爭土地所有權應有部分移轉予其
    等所有，系爭移轉契約書係其等之父許春發未經許惷連同意
    所偽造，及壬○○生前於92年12月1 日將如附表所示土地以
    夫妻贈與為原因，將其所有權應有部分移轉登記予其妻即被
    告丙○○所有，侵害其等繼承許惷連遺產之權利等情，則為
    被告以前詞所否認。是本件應審究之爭點為：（一）許惷連
    生前與壬○○及被告庚○○等人就系爭土地是否曾訂定前揭
    買賣契約，其買賣契約之法律關係是否存在？被告庚○○等
    人是否應將其各別取得如附表編號2 至6 所示土地所有權應
    有部分移轉登記予以塗銷，回復登記為許惷連名義所有？（
    二）原告得否主張被告壬○○生前於92年12月1 日就如附表
    編號3 所示土地與被告丙○○所為夫妻贈與行為應予撤銷？
    得否請求丙○○就該部分土地以夫妻贈與為原因，於92年12
    月8 日所為所有權移轉登記予以塗銷？並請求被告己○○、
    戊○○、丙○○就如附表編號2 至6 所示土地應有部分，應
    就其共同被繼承人壬○○之應有部分辦理繼承登記後，塗銷
    其所有權移轉登記，回復為壬○○名義所有後，再予以塗銷
    而回復登記為許惷連名義所有？爰分別判斷如下。
五、按稱買賣者，謂當事人約定一方移轉財產權於他方，他方支
    付價金之契約。當事人就標的物及其價金互相同意時，買賣
    契約即為成立；當事人互相表示意思一致者，無論其為明示
    或默示，契約即為成立。民法第345 條、第153 條第1 項固
    定有明文。惟按當事人主張有利於己之事實者，就其事實有
    舉證之責任，民事訴訟法第277 條前段亦有明文。且確認法
    律關係不存在之訴，如被告主張其法律關係存在時，應由被
    告負舉證責任（最高法院42年台上字第170 號判例要旨參照
    ）。本件原告主張其共同被繼承人許惷連生前並未與壬○○
    及被告庚○○等人就系爭土地訂定買賣契約，據以請求確認
    該買賣契約之法律關係不存在，被告則主張該買賣契約之法
    律關係存在，則參照上開法文判例所示關於舉證責任分配原
    則之規定，自應由被告就上開買賣契約之法律關係確屬存在
    之事實負舉證責任。經查：
（一）被告主張許惷連生前與壬○○及被告庚○○等人曾就系爭
      土地訂定前揭買賣契約，惟為原告所否認，而被告雖提出
      系爭移轉契約書、許惷連生前於80年3 月13日向桃園市戶
      政事務所申請之印鑑證明，及以許惷連名義於80年3 月14
      日在台企八德分行所設系爭第0000000000號帳戶，自80年
      3 月間起至同年6 月間止，曾先後存入合計2,273 萬元，
      據以主張上開買賣契約確曾訂定。另卷附桃園市戶政事務
      所95年6 月22日桃市戶字第0950005104號覆本院函並載稱
      上開印鑑證明之申請手續應係當事人即許惷連生前依規定
      向該所申辦，並由當事人按捺指印，以示由其本人親自辦
      理等語（參本院卷4 第35頁）。惟依一般生活經驗，當事
      人辦理相關重大事項時，常須使用印鑑證明，即其印鑑證
      明非必作為買賣土地所有權之用，亦可能因其他重要交易
      或法律行為所需而申請印鑑證明，是僅憑許惷連曾向桃園
      市戶政事務所申請上開印鑑證明乙節，顯無從據以認定該
      印鑑證明即係作為許惷連與壬○○及被告庚○○等人就系
      爭土地訂定前揭買賣契約之用，更無從證明許惷連曾與庚○○等就該買賣契約必要之點，即其價金與標的物之意思
      表示已達成合致。
（二）另依卷附系爭帳戶之交易明細表、台企八德分行95年1 月
      23日94八德警字第56號函、同年4 月4 日95八德警字第16
      號函及其各別檢附之存款取款憑條、土地增值稅繳款書、
      支票存款單及被告庚○○負責經營之吉穗公司在該分行所
      設第00000000000 號支票存款帳戶之開戶資料（參本院卷
      3 第3 頁、第41至50頁、第106 至116 頁）所示，系爭帳
      戶自80年3 月14日開戶後，雖曾自同年5 月1 日起密集存
      入數筆款項，惟隨即於同年5 月2 日、7 月23日、8 月19
      日分別提領3 筆各11,897,068元、361 萬元、611 萬元之
      大額提款，且除其中第1 筆提款係用以繳納系爭土地所有
      權移轉之土地增值稅款合計11,897,068元外，上開第2 筆
      提款金額則與吉穗公司之上開支票存款帳戶於該日曾存入
      現金3,767,000 元之金額雷同，第3 筆提款則更於提款後
      ，即於同日存入吉穗公司之上開支票存款帳戶內。參以系
      爭帳戶之開戶文件並非由許惷連本人親自填寫辦理，而係
      由被告庚○○填寫辦理（參本院卷5 第19頁），且上開存
      款取款憑條均僅蓋許惷連之留存印鑑章，而未經許惷連本
      人親自簽名或捺指印，為兩造所不爭執，足認上開存提款
      除其中11,897,068元係為辦理系爭土地所有權移轉登記手
      續，否則系爭土地所有權即無法移轉予壬○○及被告庚○○等人所有而不得不繳納外，其餘存提款均係為作成系爭
      土地以買賣方式辦理上開所有權移轉登記之表面假象所為
      ，故於存入系爭帳戶後不久即予以提領，並存入上開由被
      告庚○○負責經營之吉穗公司支票帳戶內，系爭帳戶亦僅
      係被告庚○○等人為配合辦理上開假買賣手續之需而設立
      。被告辯稱係經許惷連口頭授權辦理開戶及存提款手續，
      及上開提款除繳納土地增值稅外，其餘款項業經許惷連同
      意交由許春發運用，且未流入被告庚○○等人之金融機構
      帳戶內，顯與上開事證不符，被告復未舉證以實其說，所
      辯自無可採。至於許惷連生前是否曾將其所有他筆土地以
      買賣或其他原因為據而移轉所有權予其子許春生、許勝宗
      或其他第三人，核與其是否曾與壬○○及被告庚○○等人
      訂定前揭買賣契約無關，自不足為有利被告判斷之依據。
      另卷附桃園縣稅捐稽徵處80年12月6 日桃稅財字第113437
      號函所載內容係在尚未查明上開情形前所為，其所載內容
      並與本院前揭判斷不符，自無從為有利被告判斷之依據。
（三）系爭移轉契約書既係作為向桃園地政事務所辦理前揭土地
      所有權移轉登記手續之公契，且未經許惷連於當事人欄親
      自簽名或捺指印，為兩造所不爭執，自無從據為許惷連確
      曾與被告庚○○等人訂定上開買賣契約之依據。是被告以
      系爭移轉契約書及許惷連曾於台企八德分行開設系爭帳戶
      ，該帳戶並曾有上開存提款往來交易，辯稱許惷連生前曾
      與壬○○及被告庚○○等人訂定上開買賣契約，其等並已
      依約給付價款云云，顯無依據。另兩造就許惷連生前是否
      曾於73年間中風，因而影響其意識及處理自己事務之能力
      有所爭執，惟縱認許惷連生前未中風，或並未因中風而影
      響其意識、行動及處理自己事務之能力，仍無從據以判認
      其曾與被告庚○○等人訂定上開買賣契約，被告以許惷連
      生前之意識狀況為據，作為其前揭主張之依據，自無可取
      。是依上引法文規定及判例所示意旨，被告辯稱許惷連生
      前曾與被告庚○○等人訂定上開買賣契約，壬○○及被告
      庚○○等人係以該買賣契約為原因，經許惷連生前同意將
      系爭土地所有權應有部分各別移轉予其等所有，由其等各
      別取得應有部分所有權，自無可採。原告主張許惷連生前
      並未與壬○○及被告庚○○等人訂定前揭買賣契約，亦未
      同意將系爭土地所有權應有部分移轉登記予壬○○及被告
      庚○○等人所有而仍屬許惷連生前所有，於許惷連死亡後
      ，則由原告與許惷連之其餘繼承人許春發、許春壽、許春
      生、許勝宗共同繼承取得其所有權，自屬有據。從而，原
      告請求確認許惷連與壬○○及被告庚○○等人就附表編號
      1 及4 至6 所示土地，經桃園地政事務所以80年12月17日
      桃字第65174 號收件，於同年12月19日辦畢所有權移轉登
      記之買賣契約法律關係不存在，請求被告庚○○等人將如
      附表編號2 至6 所示土地所有權應有部分移轉登記予以塗
      銷，回復登記為許惷連名義所有，自屬有據。
六、另按「無權利人就權利標的物所為之處分，經有權利人之承
    認始生效力。」民法第118 條第1 項定有明文。系爭土地雖
    經壬○○及被告庚○○等以系爭移轉契約書為據，持向桃園
    地政事務所辦理上開所有權移轉登記而登記為其等所有，惟
    其所有權並未移轉，已如前述，是壬○○生前雖於80年12月
    19日登記為附表編號3 所示土地之所有人，惟並未取得該部
    分土地所有權，且於許惷連在83年2 月22日死亡後，系爭土
    地應有部分依法應由包括原告在內之許惷連全體繼承人當然
    繼承取得其所有權。則壬○○嗣於92年12月1 日將上開應有
    部分所有權以夫妻贈與為原因，贈與其妻即被告丙○○，並
    於同年12月8 日辦畢所有權移轉登記，其所為移轉該應有部
    分所有權之物權行為自屬上開法文規定之無權處分，非經包
    括原告在內之許惷連全體繼承人承認，不生效力，而原告於
    本件既主張壬○○及被告庚○○等所為前揭土地所有權應有
    部分移轉行為均屬無效，系爭土地仍屬許惷連生前所有，並
    由其等共同繼承，乃依民法第767 條前段及中段關於所有物
    返還請求權及所有權妨害排除請求權之規定，請求被告分別
    塗銷系爭土地之前揭所有權移轉登記，自係不承認壬○○所
    為前揭無權處分，則壬○○將前揭應有部分所有權贈與移轉
    予被告丙○○所有之無權處分行為自因而確定不生效力，並
    不發生移轉該應有部分所有權之物權效果。是原告請求丙○○將上開以夫妻贈與為原因所為之所有權應有部分移轉登記
    予以塗銷，並因被告丙○○與己○○、戊○○均係壬○○之
    繼承人，依民法第1148條規定，應共同繼承壬○○所負塗銷
    前揭土地所有權移轉登記之義務，而請求其等就附表編號2
    至6 所示土地應有部分，應就其共同被繼承人壬○○之所有
    權應有部分辦理繼承登記後，塗銷該部分土地所有權移轉登
    記，回復登記為壬○○名義所有，再予塗銷而回復登記為許
    惷連名義所有，核屬有據。惟依上開說明，被告丙○○既未
    因上開贈與移轉所有權登記而取得該部分土地所有權，且壬○○與被告丙○○所為前揭夫妻贈與行為係屬債權行為，並
    不直接發生權利義務得喪變更之法律效果，原告復未舉證證
    明該贈與行為侵害其何種債權，是原告援引民法第244 條第
    1 項之規定，主張撤銷壬○○與被告丙○○所為前揭夫妻贈
    與行為，自無依據。
七、綜上所述，被告主張許惷連生前曾與壬○○及被告庚○○等
    人就系爭土地應有部分訂定前揭買賣契約，並同意將其所有
    權應有部分移轉登記予被告庚○○等人所有，其等係依該買
    賣契約之約定，各別取得系爭土地應有部分所有權，許惷連
    與壬○○及被告庚○○等人所為前揭買賣契約之法律關係存
    在，核無可採。原告主張許惷連生前並未與壬○○及被告庚○○等人訂定上開買賣契約，許惷連與壬○○及被告庚○○
    等人就前揭買賣契約之法律關係不存在，被告均未因上開以
    買賣為原因之所有權移轉登記行為取得系爭土地應有部分所
    有權，系爭土地應由原告及許惷連之全體繼承人共同繼承取
    得所有權，核屬有據。從而，原告提起本件訴訟，請求確認
    許惷連與壬○○及被告庚○○等人就前揭買賣契約之法律關
    係不存在，並依民法第767 條中段關於所有權妨害排除請求
    權及繼承之法律關係，請求被告庚○○等人將附表編號2 至
    6 所示土地之所有權移轉登記予以塗銷，回復登記為許惷連
    名義所有，另請求塗銷壬○○與被告丙○○就附表編號3 所
    示土地以夫妻贈與為原因，於92年12月8 日所為所有權移轉
    登記，並請求被告己○○、戊○○、丙○○就附表編號2 至
    6 所示土地，應就其共同被繼承人壬○○之應有部分辦理繼
    承登記後，塗銷其所有權移轉登記，回復登記為壬○○名義
    所有，再予以塗銷而回復登記為許惷連名義所有，均屬有據
    ，應予准許；其訴請撤銷壬○○與被告丙○○所為前揭夫妻
    贈與行為，則無理由，應駁回其該部分起訴。
八、本件事證已臻明確，兩造其餘主張陳述及所提證據資料，經
    核與判決結果均無影響，爰不另一一論述，附此敘明。
九、結論：本件原告之訴為一部為有理由，一部無理由，依民事
    訴訟法第79條、第85條第1 項前段、第2 項，判決如主文。
中　　華　　民　　國　　96　　年　　5 　　月　　10　　日
              　　民事第一庭  審判長法　官  郭琇玲
                                    法  官  卓立婷
                                    法  官  陳勇松
以上正本係照原本作成。
如對本判決上訴，須於判決送達後20日內向本院提出上訴狀。
中　　華　　民　　國　　96　　年　　5 　　月　　10　　日
                                    書記官  陳夏施
┌──────────────────────────────────────────────┐
│附表：（土地標示）                                                                          │
├─┬────┬───┬───┬──────┬─────┬────────┬─────────┤
│編│土地坐落│      │      │ 面      積 │許惷連之所│移轉登記予被告許│                  │
│  │        │  段  │地  號├─┬─┬──┤有權應有部│瑞成、癸○○、許│    備      註    │
│號│鄉鎮市區│      │      │公│公│平方│分        │瑞佑、子○○及被│                  │
│  │        │      │      │頃│畝│公尺│          │告己○○、戊○○│                  │
│  │        │      │      │  │  │    │          │、丙○○之共同被│                  │
│  │        │      │      │  │  │    │          │繼承人壬○○之應│                  │
│  │        │      │      │  │  │    │          │有部分          │                  │
├─┼────┼───┼───┼─┼─┼──┼─────┼────────┼─────────┤
│1 │桃園市  ○○○段│2154  │0 │86│ 22 │30030分之 │各取得30030 分之│於83年5 月23日分割│
│  │        │      │      │  │  │    │8040      │1608，嗣因共有物│出2154之-1、2154-2│
│  │        │      │      │  │  │    │          │分割，其應有部分│地號土地，嗣又併入│
│  │        │      │      │  │  │    │          │變更為5分之1 。 │同段2149地號土地，│
│  │        │      │      │  │  │    │          │                │歸其他共有人取得。│
├─┼────┼───┼───┼─┼─┼──┼─────┼────────┼─────────┤
│2 │桃園市  ○○○段│2154之│0 │15│ 11 │          │各取得5 分之1。 │83年5 月23日始分割│
│  │        │      │2     │  │  │    │          │                │自2154地號，故未登│
│  │        │      │      │  │  │    │          │                │記許惷連之應有部分│
│  │        │      │      │  │  │    │          │                │。                │
├─┼────┼───┼───┼─┼─┼──┼─────┼────────┼─────────┤
│  │        │      │      │  │  │    │          │各取得5 分之1。 │83年5 月23日始分割│
│3 │桃園市  ○○○段│2154之│0 │7 │ 98 │          │                │自2154之2 地號，故│
│  │        │      │3     │  │  │    │          │                │未登記許惷連之應有│
│  │        │      │      │  │  │    │          │                │部分。其中壬○○取│
│  │        │      │      │  │  │    │          │                │得之應有部分，經許│
│  │        │      │      │  │  │    │          │                │瑞旺生前於92年12月│
│  │        │      │      │  │  │    │          │                │1 日贈與被告丙○○│
│  │        │      │      │  │  │    │          │                │，於同年12月8 日辦│
│  │        │      │      │  │  │    │          │                │畢所有權移轉登記手│
│  │        │      │      │  │  │    │          │                │續。              │
├─┼────┼───┼───┼─┼─┼──┼─────┼────────┼─────────┤
│4 │桃園市  ○○○段│2158  │0 │11│ 18 │30030分之 │各取得30030 分之│                  │
│  │        │      │      │  │  │    │8040      │1608，嗣因共有物│                  │
│  │        │      │      │  │  │    │          │分割，其應有部分│                  │
│  │        │      │      │  │  │    │          │變更為5分之1。  │                  │
├─┼────┼───┼───┼─┼─┼──┼─────┼────────┼─────────┤
│5 │桃園市  ○○○段│2216  │0 │0 │ 85 │30030分之 │各取得30030 分之│                  │
│  │        │      │      │  │  │    │8040      │1608，嗣因共有物│                  │
│  │        │      │      │  │  │    │          │分割，其應有部分│                  │
│  │        │      │      │  │  │    │          │變更為5 分之1。 │                  │
│  │        │      │      │  │  │    │          │                │                  │
├─┼────┼───┼───┼─┼─┼──┼─────┼────────┼─────────┤
│6 │桃園市  ○○○段│2145  │0 │0 │ 44 │30030分之 │各取得30030 分之│                  │
│  │        │      │      │  │  │    │8040      │1608，嗣因共有物│                  │
│  │        │      │      │  │  │    │          │分割，其應有部分│                  │
│  │        │      │      │  │  │    │          │變更為5 分之1。 │                  │
└─┴────┴───┴───┴─┴─┴──┴─────┴────────┴─────────┘
